---
title: <span style="color:#034a94"> **Código R - Correlación**</span>
author: "Métodos y Simulación Estadística"
output:
  html_document:
    code_folding: hide
    css: style.css
---

```{r setup, include=FALSE}
knitr::opts_chunk$set(echo = TRUE, comment = NA)

c1="#FF7F00"
c2="#FEB0C6"
c3="#034A94"
c4="#686868"
#-------------------------------------------------------------------------
library(tidyverse)
# install.packages("PerformanceAnalytics")
library(PerformanceAnalytics)

library(MASS)
#install.packages("devtools") # solo una vez
# devtools::install_github("dgonxalex80/paqueteMET") # descarga paqueteDEG
library(paqueteMETODOS) # activa paqueteMET
data("biomasa") # carga la base biomasa

gen.corr.data<- function(rho,n){
x <- rnorm(n)
z <- rnorm(n)
y<- rho*x + sqrt(1-rho^2)*z
result <-cbind(y,x)
return(result)
}
#-------------------------------------------------------------------------
library(ggplot2)
library(patchwork)
Theme1= theme(axis.text.x = element_blank(),
        axis.text.y = element_blank(),
        axis.ticks = element_blank(),
        axis.title.x = element_text(size = 12),
        axis.title.y = element_text(size = 12))
#------------------------------------------------------------------------
Theme2= theme(
        #axis.text.x = element_blank(),
        #axis.text.y = element_blank(),
        #axis.ticks = element_blank(),
        axis.title.x = element_text(size = 11),
        axis.title.y = element_text(size = 11))

data(biomasa)
biomasa38=biomasa[,3:8]
#------------------------------------------------------------------------
# Fijamos semilla
set.seed(20)
# Generamos datos aleatorios para la variable X
X <- sample(c("Si", "No"), 100, replace = TRUE)
# "No" "Si" "Si" "No"  "No" "Si" "No" "Si" "No" "No"

# Generamos datos aleatorios para la variable Y
Y <- sample(c("Europa", "America", "Africa"), 100, replace = TRUE)
# "Europa" "Africa"  "Africa"  "Europa"  "Africa" 
# "Europa" "Europa"  "Europa"  "America" "America"

tabla <- table(X, Y)



```

</br></br></br>

## <span style="color:#034a94">**Matriz de varianzas covarianzas**</span>

</br>

$$
\mathbf{V} =
\begin{bmatrix}
  \sigma_{1}^2 & \sigma_{12} & \sigma_{13} & \ldots & \sigma_{1n} \\
  \sigma_{21} & \sigma_{2}^2 & \sigma_{23} & \ldots & \sigma_{2n} \\
  \sigma_{31} & \sigma_{32} & \sigma_{3}^2 & \ldots & \sigma_{3n} \\
  \vdots & \vdots & \vdots & \ddots & \vdots \\
  \sigma_{n1} & \sigma_{n2} & \sigma_{n3} & \ldots & \sigma_{n}^2 \\
\end{bmatrix}
$$

Esta matriz simétrica presenta las varianzas de las variables en su diagonal principal y las covarianzas por fuera de ella, siendo tambien una matriz diagonal.

Donde:

* $\sigma_{i}^2$  es la varianza de la variable $x_i$.
* $\sigma_{ij}$ es la covarianza entre las variables $x_i$ y $x_j$.
* $\sigma_{x_i,x_i} = \sigma^2_{x_i}$, indicando que la covarianza de $x_i$ y $x_j$ es la varianza de $x_i$ 
* $\sigma_{x_i,x_j} = \sigma_{x_j,x_i}$ para todo $i \neq j$, indicando que la covarianza de $x_i$ con $x_j$ es igual a la covarianza entre $x_j$ y $x_i$

</br></br>

```{r}
library(paqueteMETODOS)
data(biomasa) # data contenida en  paqueteMET
head(biomasa) # primeros 6 registros de la data
cov(biomasa[,3:8]) %>%  # matriz de correlaciones 
  round(.,3      )
```
</br></br></br>

Para presentar el código para los diferentes indicadores utilizamos la base de datos `biomasa` contenida en `paqueteMETODOS`


```{r}
library(paqueteMETODOS)
data(biomasa) # data contenida en  paqueteMET
head(biomasa) # primeros 6 registros de la data
```



</br></br>

## <span style="color:#034a94">**Matriz de correlaciones**</span>

</br>

Presenta las correlaciones entre pares de variables $\rho_{x_i,x_j} = \rho_{x_j,x_i}$ y en la diagonal presenta 1 dado que $\rho_{x_1, x_1} =1$


```{r}
library(paqueteMETODOS)
data(biomasa) # data contenida en  paqueteMETODOS
cor(biomasa[,3:8]) %>%  # matriz de correlaciones 
  round(.,3      )
```


</br></br></br>

## <span style="color:#034a94">**Matriz de correlaciones - otra alternativa**</span>

</br>

El paquete GGally ofrece una alternativa que combina indicadores de correlación y gráficos en una sola matriz.


```{r, message=FALSE, warning=FALSE}
library(GGally)
ggpairs(biomasa[,5:8], title="Biomasa") 
```


</br></br></br>



## <span style="color:#034a94">**Visualización tabla de contingencia**</span>

</br>

Para mostrar el calculo de los indicadores de correlación Phi y V de Cramer utilizamos la siguiente tabla $2 \times 2$ simulada.

</br>

```{r}
library(tidyverse)
tabla = c(80,9,30,21) %>% 
           matrix(., nrow = 2) 
colnames(tabla)=c("Africa", "America")
rownames(tabla)=c("si", "no")


mosaicplot(tabla, cex = 1.1, col = c("#8ECAE6","#023047"), main = "Proyectos aprobados sistema alimentario")

```

Fuente : Ejemplo simulado para fines académicos

</br></br>

## <span style="color:#034a94">**Coeficiente Phi**</span>

</br>

```{r}
library(DescTools)
cat("Coeficiente Phi         :", Phi(tabla), "\n")
```


</br></br>

## <span style="color:#034a94">**Coeficiente V de Cramer**</span>

</br>

```{r, eval=FALSE}

# install.packages("DescTools")
library(DescTools)
cat("Coeficiente V de Cramer :", CramerV(tabla)) 
```


